【裁判字號】    97,交聲,2105
【裁判日期】    970729
【裁判案由】    聲明異議
【裁判全文】
臺灣臺中地方法院交通事件裁定       97年度交聲字第2105號
原處分機關  交通部公路總局臺中區監理所臺中市監理站
異議人
即受處分人  甲○○
上列受處分人因違反道路交通管理處罰條例案件，對於交通部公
路總局臺中區監理所臺中市監理站，民國97年06月30日所為之處
分（裁監稽違字第裁61-B00000000號裁決書），聲明異議，本院
裁定如下：
    主  文
原處分撤銷。
甲○○不罰。
    理  由
一、原處分機關意旨略以：受處分人即聲明異議人甲○○（下稱
    受處分人）所有車牌號碼為HFD－347號之重型機車，於民國
    97年05月28日晚間20時45分許，在高雄市鼓山區○○○○○
    街口，因「車牌未依規定位置懸掛，將車牌往上懸掛，將車
    牌朝上並使用活動式鐵片」之違規，經高雄市政府警察局鼓
    山分局鼓山路派出所警員，依違反道路交通管理處罰條例第
    12條第1項第7款，掣開高市警交字第B00000000 號舉發違反
    道路交通管理事件通知單當場舉發。受處分人於97年06月05
    日提出申訴，經舉發機關於97年06月16日以高市警鼓分六字
    第0970012984號函覆查明違規屬實，並檢附違規事實採證照
    片四張供參。本站遂於於97年06月30日以裁監稽違字第裁61
    -B00000000號裁決書，依違反道路交通管理處罰條例第12條
    第1項第7款、第2 項，處罰鍰新臺幣（下同）5400元，並牌
    照（行照）吊銷等語。
二、異議人即受處分人聲明異議意旨略以：
（一）受處分人所有上開重型機車之車牌雖有些微上揚，然以一
      般常人目測之標準，在客觀上尚未達到不能辨識車牌號碼
      之程度，且中央警察大學錄取人員之體格錄取標準為至少
      160 公分以上，即依警察及一般常人均可清晰目視，但該
      員警為達處罰之目的，竟蹲下以離地約60公分之高度照相
      取證，同時以大力扳壓之方式調整車牌角度，而開立高市
      警交字第B00000000 號違反道路交通管理事件通知單處罰
      ，實不合理。
（二）另高雄市政府警察局鼓山分局於97年06月16日之回覆函中
      ，黃員竟稱本人安裝之車架螺絲未鎖緊，可隨時上下移動
      ，並於攔檢時迅速將車牌下壓..，然其中有許多不何常理
      之說詞：
      第一、本人之車牌安裝並非活動式之構造，有照片即附圖
      三可證。若未上緊螺絲可能造成車牌於行駛中脫落，因此
      刻意放鬆螺絲乃不可能之情事。
      第二、員警指稱本人於攔檢時迅速將車牌下壓，但本人於
      臨檢過程中，均極力配合警方之要求，再者，於行駛中壓
      下車牌亦屬不可能，故此乃該員警不實之指控。綜上所述
      ，本人並無違規，前開處分應予撤銷等語。
三、按汽車有已領有號牌而未懸掛或不依指定位置懸掛之情形者
    ，處汽車所有人新臺幣3600元以上10800 元以下罰鍰，並禁
    止其行駛，道路交通管理處罰條例第12條第1項第7款定有明
    文，其意旨在禁止未懸掛或不依指定位置懸掛汽車號牌，導
    致不能辨認牌號之行為，故認定是否未懸掛或不依指定位置
    懸掛汽車號牌者，自應以該號牌有無懸掛，或其所懸掛位置
    是否足以辨識牌號為準。又有關道路交通管理處罰條例第12
    條之「指定位置」之認定，因汽車號牌懸掛位置之規定，已
    於道路交通安全規則第11條業已有明確規範，故應予以參考
    。再者，汽車號牌懸掛位置，除原設有固定位置外，應依下
    列規定懸掛固定：三、機器腳踏車及拖車號牌每車一面，應
    正面懸掛於車輛「後端之明顯適當位置」，且汽車號牌不得
    變造損毀、塗抹或粘貼其他材料、加裝邊框或霓虹燈、裝置
    旋轉架、顛倒懸掛或以安裝其他器具之方式使不能辨認其牌
    號，並不得以他物遮蔽，如有污穢，致不能辨認其牌號時，
    應洗刷清楚，道路交通安全規則第11條第1項第3款前段、第
    2 項亦定有明文。
四、經查，本件受處分人於上開時間，駕駛上開重型機車，途經
    高雄市○○路與北斗街口處，因「車牌未依規定位置懸掛，
    將車牌往上懸掛，將車牌朝上並使用活動式鐵片」之違規，
    經高雄市政府警察局鼓山分局員警以高市警交字第B0000000
    0 號舉發違反道路交通管理事件通知單當場予以舉發，經原
    處分機關向原舉發機關函查，原舉發機關即高雄市警察局鼓
    山分局函覆稱：「甲○○君於旨揭時間騎乘HFD－347號之機
    車，行經鼓山區○○○○○街口，經員警攔查，發現張某車
    牌未依原廠規定將車牌固定於後檔泥土板上，並將車牌往上
    翹，張某擅自變更使用可活動式的薄鐵架，當時車架螺絲未
    上緊，車牌可以隨時上下移動，張某被員警攔下後迅速將車
    牌向下壓，執勤員警依違規事實舉發，依法行政尚無不當。
    」原處分遂於於97年06月30日以裁監稽違字第裁61-B000000
    00號裁決書，依違反道路交通管理處罰條例第12條第1項第7
    款、第2 項，處罰鍰新臺幣（下同）5400元，並牌照（行照
    ）吊銷，逾期則依裁決書處罰主文規定裁處等情，此有高市
    警交字第B00000000 號舉發違反道路交通管理事件通知單、
    高雄市警察局鼓山分局97年06月16日高示警鼓分六字第0970
    012984號函、交通部公路總局臺中區監理所中監違字第裁61
    -B00000000號裁決書影本各一紙及照片四張附卷可稽。然參
    前揭說明，受處分人有無已領有號牌而不依指定位置懸掛之
    違規事實，應以該面車牌是否「正面懸掛於車輛後端之明顯
    適當位置」憑斷，而非以車牌是否懸掛在「原廠位置」為認
    定標準，今該面車牌確係正面裝設在其機車之正後方，有上
    述之違規採證照片二張可認，核符「車輛後端之明顯適當位
    置」，又其車牌正面上方亦有以螺帽固定，雖該二螺帽似固
    定在增設之支架上，惟並未使用一般市售之翹牌架，且上開
    號牌斜度較一般機車為大，但依其外在形式以正面觀之，仍
    可清晰辨別號牌，於通常視距之範圍內，未達不能清楚辨認
    號牌之程度，且觀諸受處分人於聲明異議狀所附之照片十一
    張，受處分人所有之機車號牌係確實懸掛於後車輪與尾燈之
    間，雖其號牌懸掛位置略高於原固定號牌位置之上方，與其
    他外觀近似之機車所懸掛號牌之位置、角度亦有不同，然其
    號牌字跡清楚並無刻意遮掩情事，其角度僅有些微上揚，並
    尚未達難以辨識之情形，以一般人以正常角度觀之，仍可清
    楚辨識無礙，是以現存之積極證據尚不足為不利於受處分人
    之認定，亦無其他更具公信力之證據可證受處分人確有違規
    之行為，自難單憑原舉發機關上開所指情節，即遽認受處分
    人確有上開違規之事實。故本件不足認有「汽車已領有號牌
    而不依指定位置懸掛」之情形，原處分機關交通部公路總局
    臺中區監理所臺中市監理站未予詳查，徒憑舉發機關之舉發
    ，即對受處分人為首揭之處分，尚有未洽。
五、綜上所述，本件異議為有理由，應將原處分予以撤銷，並諭
    知不罰。
據上論斷，應依道路交通管理處罰條例第87條第2 項、道路交通
案件處理辦法第20條，裁定如主文。
中    華    民    國    97    年    7    月    29    日
                      交通法庭  法  官  黃松竹
上正本證明與原本無異。
如不服本裁定應於送達後五日內向本院提出抗告狀。
                                書記官  黃毅皓
中    華    民    國    97    年    7    月    29    日


司法院資訊處製作；財團法人民間司法改革基金會備份。
